臺灣高等法院刑事判決
109年度上訴字第4640號
上  訴  人  
即  被  告  薛森寧


選任辯護人  粘舜權律師
            陳展誌律師
            蕭仁杰律師
上列上訴人因違反森林法案件，不服臺灣新北地方法院109年度
審訴字第1394號，中華民國109年8月17日第一審判決（起訴案號
：臺灣新北地方檢察署109年度偵字第8558號），提起上訴，本
院判決如下：
    主  文
原判決撤銷。
甲○○犯森林法第五十二條第三項、第一項第一款之竊取森林主產
物貴重木罪，處有期徒刑柒月，併科罰金新臺幣玖萬捌仟壹佰陸
拾元，罰金如易服勞役，以新臺幣壹仟元折算壹日。扣案之登山
背包壹個沒收。
    犯罪事實
一、甲○○基於意圖為自己不法之所有，在保安林地內竊取森林主
    產物貴重木之犯意，明知新北市三峽區烏來事業區第36號林
    班國有林班地，地目為林地，係中華民國所有，由行政院農
    業委員會林務局新竹林區管理處（下稱新竹林管處）所管理
    之國有保安林地，屬森林法所稱之森林，且其上生長之肖楠
    係屬貴重木，竟於民國109年2月15日12時許，在新北市○○區
    ○○段○○○段00地號之第1068號保安林、地點座標為X：295095
    與Y：0000000即上開第36號國有林班地（下稱上開國有林班
    地）內，竊取貴重木肖楠木1塊（重8.18公斤，市價新臺幣[
    下同]9,816元），得手後藏放至其登山背包內背負搬運下山
    。嗣於同日16時許，在新北市三峽區滿月圓森林遊樂區天德
    巷內，經警發現甲○○背包沉重且飄有林木氣味而查獲上情，
    並扣得上開肖楠木1塊。
二、案經行政院農業委員會林務局新竹林區管理處訴由內政部警
    政署保安警察第七總隊第五大隊報告臺灣新北地方檢察署檢
    察官偵查起訴。
    理  由
壹、程序方面
    檢察官、上訴人即被告甲○○及辯護人於本院審判程序中，對
    於本案相關具有傳聞性質的證據資料，均表示不爭執證據能
    力（見本院卷第74至75頁），且本案所引用的非供述證據，
    也是合法取得，依法均可作為認定犯罪事實的依據。
貳、實體方面
一、訊據被告甲○○對上揭時地在保安林內竊取貴重木之事，於警
    詢、偵查、原審準備程序及審理暨本院審理中坦白承認，核
    與證人即林務局新竹林區管理處森林護管員陳文賓於警詢證
    述被告於前述國有林地內，竊取森林主產物即肖楠木情節一
    致（見106偵30105卷第8-9頁、第12-16頁、第56頁及原審10
    7審易2026卷第20-21頁、108審易緝55卷第73-74頁）相符，
    並有內政部警政署保安警察第七總隊第五大隊搜索扣押筆錄
    、扣押物品目錄表、贓物認領保管單、現場及扣案物照片共
    8張，行政院農業委員會林務局新竹林區管理處109年2月25
    日竹政字第1092210606號函文及所附之森林被害告訴書、土
    地建物查詢資料、竊取肖楠木位置圖、國有林林產物價金查
    定書（盜伐）、林產物價金查定表各1份、現場蒐證照片共2
    張在卷可憑（同上偵卷第36-45頁、第17-20頁、第21-24頁
    及第28-35頁），是被告之任意性自白經前開證據補強，要
    與事實相符。本案事證明確，被告犯行已堪認定，應依法論
    科。
二、論罪
  ㈠核被告甲○○所為，係犯森林法第52條第3項、第1項第1款之於
    保安林竊取森林主產物貴重木罪，並應依該條第3項之規定
    加重其刑。
  ㈡被告前因施用毒品案件，經臺灣新北地方法院以107年度審易
    字第1668號判決判處有期徒刑4月確定，於107年12月10日易
    科罰金執行完畢，有本院被告前案紀錄表存卷可考，其於受
    有期徒刑之執行完畢後，5年以內故意再犯本案有期徒刑以
    上之罪，固為累犯。然依司法院釋字第775號解釋意旨，在
    現行刑法第47條第1項累犯規定修正之前，法院仍得斟酌個
    案，予以具體裁量審酌前案（故意或過失）徒刑之執行完畢
    情形（有無入監執行完畢、是否易科罰金或易服社會勞動而
    視為執行完畢）、5年以內（5年之初期、中期、末期）、再
    犯後罪（是否同一罪質、重罪或輕罪）等，綜合判斷依累犯
    加重本刑有無致生行為人所受刑罰超過所應負擔罪責之情形
    ，而予裁量是否加重最低本刑。本院衡酌被告前所構成累犯
    之犯罪紀錄，與本案所犯之罪名、犯罪手法均不相同，亦無
    關聯性，如適用刑法第47條累犯加重其刑之規定，尚與罪刑
    相當原則、比例原則有違，故不依刑法第47條規定加重其刑
    。
　㈢按刑法第59條規定，犯罪之情狀顯可憫恕，認科以最低度刑
    仍嫌過重者，得酌量減輕其刑。又刑事審判旨在實現刑罰權
    之分配的正義，故法院對有罪被告之科刑，應符合罪刑相當
    之原則，使輕重得宜，罰當其罪，以契合社會之法律感情，
    此所以刑法第57條明定科刑時應審酌一切情狀，尤應注意該
    條所列10款事項以為科刑輕重之標準，並於同法第59條賦予
    法院以裁量權，如認犯罪之情狀可憫恕者，得酌量減輕其刑
    ，俾使法院就個案之量刑，能斟酌至當。再按，刑法第59條
    規定犯罪之情狀可憫恕者，得酌量減輕其刑，其所謂「犯罪
    之情狀」，與同法第57條規定科刑時應審酌之一切情狀，並
    非有截然不同之領域，於裁判上酌減其刑時，應就犯罪一切
    情狀（包括第57條所列舉之10款事項），予以全盤考量，審
    酌其犯罪有無可憫恕之事由，即有無特殊之原因與環境，在
    客觀上足以引起一般同情，以及宣告法定最低度刑，是否猶
    嫌過重等等，資為判斷（最高法院95年度台上字第6157號判
    決意旨參照）。查本件被告行為後旋經查獲，未及販售得利
    ，犯罪結果尚非嚴重，且於警詢、偵查、原審及本院審判程
    序中均坦認犯罪，態度尚稱良好，顯具悔意，是綜合上情以
    觀，其所犯本罪之法定最低刑度為1年以上有期徒刑，與其
    犯罪情節相較，並依被告客觀之犯行與主觀之惡性交互考量
    ，認客觀上足以引起社會上一般人之同情，顯有堪以憫恕之
    處，因而認縱處以法定最低刑度猶嫌過重，爰依刑法第59條
    規定酌減其刑。
參、撤銷改判之理由
一、原審以被告所犯竊取保安林中貴重木犯行罪證明確，據以論
    罪科刑，固非無見。惟被告所竊既為貴重木，依森林法第52
    條第3項、第1項第1款之規定，應宣告被告超過1年之有期徒
    刑，然原審並未敘明被告有何不應加重或減輕之事由，僅諭
    知法定最低本刑之1年有期徒刑，適用法律已有不當。被告
    上訴雖未指摘至此，然原判決有上述違法之處，即屬無以維
    持，應由本院撤銷改判。
二、爰審酌被告罔顧自然生態維護之不易，為圖私利，恣意於保
    安林內竊取國家一級珍貴森林主產物貴重木，嚴重損及國家
    林木保育成果與珍貴森林資源，對國家財產及森林保育工作
    均造成相當損害，所為應予非難，惟念其犯後坦承犯行，態
    度尚可，兼衡被告五專畢業之教育程度、撫養母親及從事銀
    樓工作之經濟及生活狀況等一切情狀，量處如主文第二項所
    示之刑。
三、另按森林法第52條第3項之加重竊取森林主產物罪，應併科
    贓額10倍以上20倍以下之罰金。本件被告所竊取之森林主產
    物為貴重木肖楠木1塊，重量8.18公斤（起訴書固依據林產
    物價金查定表記載認本件肖楠木重量為8.2公斤，惟觀諸本
    件肖楠木秤重時之照片則為重量為8.18公斤，是以最有利被
    告之重量計算），以每公斤單價1,200元計算贓額為9,816元
    ，此有林產物價金查定表及扣案物照片在卷可按。本院審酌
    被告前述犯案情節，爰依森林法第52條第3項之規定，併科
    贓額10倍之罰金即98,160元，並諭知罰金如易服勞役之折算
    標準。
四、犯罪所得，屬於犯罪行為人者，沒收之。犯罪所得已實際合
    法發還被害人者，不予宣告沒收或追徵。刑法第38條之1第1
    項前段、第5項分別定有明文。查本件被告竊得之肖楠木1塊
    已發還新竹林區管理處，有贓物認領保管單1紙在卷可查，
    依前揭規定，爰不予宣告沒收或追徵。又按森林法第52條第
    5項規定，犯本條之罪者，其供犯罪所用、犯罪預備之物或
    犯罪所生之物，不問屬於犯罪行為人與否，沒收之。扣案之
    登山背包1個，係被告供竊取貴重林木犯罪所用之物，應依
    森林法第52條第5項規定，不問屬於犯罪行為人與否，沒收
    之。
據上論斷，應依刑事訴訟法第369條第1項前段、第364條、第299
條第1項前段，判決如主文。
本案經檢察官楊展庚提起公訴，檢察官越方如到庭執行職務。
中　　華　　民　　國　　110 　年　　3 　　月　　2 　　日
                  刑事第二十三庭審判長法　官  許永煌
                                      法　官  雷淑雯
                                      法　官  吳定亞
以上正本證明與原本無異。
如不服本判決，應於收受送達後20日內向本院提出上訴書狀，其
未敘述上訴之理由者並得於提起上訴後20日內向本院補提理由書
（均須按他造當事人之人數附繕本）「切勿逕送上級法院」。
                                      書記官  郭侑靜
中　　華　　民　　國　　110 　年　　3 　　月　　3 　　日
附錄：本案論罪科刑法條全文
森林法第52條
犯第50條第1項之罪而有下列情形之一者，處1年以上7年以下有
期徒刑，併科贓額五倍以上十倍以下罰金：
一、於保安林犯之。
二、依機關之委託或其他契約，有保護森林義務之人犯之。
三、於行使林產物採取權時犯之。
四、結夥二人以上或僱使他人犯之。
五、以贓物為原料，製造木炭、松節油、其他物品或培植菇類。
六、為搬運贓物，使用牲口、船舶、車輛，或有搬運造材之設備
    。
七、掘採、毀壞、燒燬或隱蔽根株，以圖罪跡之湮滅。
八、以贓物燃料，使用於礦物之採取，精製石灰、磚、瓦或其他
    物品之製造。
前項未遂犯罰之。
第1項森林主產物為貴重木者，加重其刑至二分之一，併科贓額
十倍以上二十倍以下罰金。
前項貴重木之樹種，指具高經濟或生態價值，並經中央主管機關
公告之樹種。　
犯本條之罪者，其供犯罪所用、犯罪預備之物或犯罪所生之物，
不問屬於犯罪行為人與否，沒收之。
第50條及本條所列刑事案件之被告或犯罪嫌疑人，於偵查中供述
與該案案情有重要關係之待證事項或其他正犯或共犯之犯罪事證
，因而使檢察官得以追訴該案之其他正犯或共犯者，以經檢察官
事先同意者為限，就其因供述所涉之犯罪，減輕或免除其刑。